【裁判字號】    99,訴,905
【裁判日期】    990901
【裁判案由】    搶奪等
【裁判全文】
臺灣高雄地方法院刑事判決               99年度訴字第905號
公  訴  人  臺灣高雄地方法院檢察署檢察官
被      告  甲○○
上列被告因搶奪等案件，經檢察官提起公訴（99年度偵字第1552
5 號、第19392 號），本院改依簡式審判程序審理，判決如下：
    主  文
甲○○犯如附表1 所示之柒罪，均累犯，各處如附表1 所示之刑
。應執行有期徒刑貳年肆月，扣案之機車鑰匙壹把沒收。
    事  實
一、甲○○前因毒品危害防制條例案件，經本院以93年度訴字第
    912 號判決，判處有期徒刑8 月、4 月，應執行有期徒刑11
    月確定，於民國94年5 月31日執行完畢。詎其仍不知悔改，
    先後於：
（一）99年4 月13日夜間6 時30分許至同日夜間10時30分許間某
      時，在高雄市三民區○○○路90號前，見己○○停放在該
      處之車牌號碼HNV-648 號重型機車，機車鑰匙未取下，竟
      基於意圖為自己不法所有之犯意，以該機車鑰匙發動引擎
      ，竊取己○○所有之前開機車得手。
（二）99年4 月16日下午3 時許，其騎乘前開竊得之車牌號碼HN
      V-648 號重型機車，行經高雄市三民區○○○街146 號之
      小吃店時，見在該處用餐之戊○○將其所有之黑色手提包
      放在左手邊之椅子上，認為有機可乘，竟基於意圖為自己
      不法所有之犯意，自後方接近戊○○，並乘戊○○不及防
      備之際，徒手搶奪上開黑色手提包及其內物品（起訴書就
      此有所誤載，相關物品詳如附表2 所示）得手，並旋騎乘
      前揭機車逃離該處。之後甲○○即將上開黑色手提包內有
      價值之財物予以取用，而將如附表2 編號1 至16所示物品
      ，丟棄在屏東縣佳冬鄉某蓮霧園內（嗣為民眾拾獲並交與
      警方人員返還戊○○），嗣又將前開車牌號碼HNV-648 號
      重型機車，棄置在高雄市○○區○○路之新民國小側門人
      行道上（嗣為警方人員於99年4 月19日下午3 時許尋獲，
      並將之發還己○○）。之後因戊○○報警處理，經警調閱
      附近監視錄影畫面，始循線查悉上情（含己○○機車失竊
      及戊○○財物遭搶部分）。
（三）99年4 月23日凌晨零時30分許，在高雄市前金區○○○路
      235 號前，基於意圖為自己不法所有之犯意，持自備之機
      車鑰匙1 把（未扣案），竊取辛○○停放在該處之車牌號
      碼XXV-683 號重型機車得手。
（四）99年4 月23日下午3 時20分許，其騎乘前開竊得之車牌號
      碼XXV-683 號重型機車，行經高雄市○○區○○路428 號
      （起訴書誤載為423 號）之「金礦咖啡店」時，見在該處
      消費之尤蕙縝將其所有之黑色側背包放在桌上，認為有機
      可乘，竟基於意圖為自己不法所有之犯意，自一旁接近尤
      蕙縝，並乘尤蕙縝不及防備之際，徒手搶奪上開黑色側背
      包及其內物品（起訴書就此有所誤載，相關物品詳如附表
      3 所示）得手，並旋騎乘前揭機車逃離該處。之後甲○○
      即將上開黑色側背包內有價值之財物予以取用，而將如附
      表3 編號1 至6 所示物品藏放在其住處天花板，另將前開
      車牌號碼XXV-683 號重型機車，棄置在高雄市○○區○○
      街175 號對面公園之人行道上（嗣為警方人員於99年4 月
      19日下午3 時許尋獲）。
（五）99年5 月1 日上午11時30分許至同日下午1 時15分許間某
      時，在高雄市三民區○○○路與歸綏街口，基於意圖為自
      己不法所有之犯意，持其所有之機車鑰匙1 把（嗣經警方
      查獲扣案），竊取庚○○停放在該處之車牌號碼XCX-535
      號重型機車得手。
（六）99年5 月1 日下午1 時15分許，其騎乘前開竊得之車牌號
      碼XCX-535 號重型機車，行經高雄市○○區○○街135 號
      之「雨利自助餐店」時，見在該處用餐之乙○○將其所有
      之手提包放在右邊之椅子上，認為有機可乘，竟基於意圖
      為自己不法所有之犯意，下車接近乙○○，並乘乙○○不
      及防備之際，徒手搶奪上開手提包及其內物品（起訴書就
      此有所誤載，相關物品詳如附表4 所示）得手，並旋騎乘
      前揭機車逃離該處。之後甲○○即將上開手提包內有價值
      之財物予以取用，而將如附表4 編號1 至6 所示物品藏放
      在其住處天花板，另將前開車牌號碼XCX-535 號重型機車
      ，停放在高雄市左營區○○○路1191之1 號前。
（七）99年5 月2 日下午1 時25分許，在高雄市三民區○○○路
      36號4 樓之「榮耀教會」內，見丙○所有之手提包放在鋼
      琴下方，竟基於意圖為自己不法所有之犯意，徒手竊取該
      手提包及其內物品（起訴書就此有所誤載，相關物品詳如
      附表5 所示）得手，並隨即逃離該處。之後甲○○即將上
      開手提包內有價值之財物予以取用，而將其餘物品丟棄在
      高雄市寶珠溝內。
二、嗣警方人員循線查悉甲○○有為前開事實（三）至（五）所
    示行為，乃向本院聲請核發搜索票至其位在高雄市○○區○○路596 號9 樓之住處搜索，經本院核發99年度聲搜字第68
    9 號搜索票後，警方人員即於99年5 月4 日下午，持前開搜
    索票至甲○○上開住處實施搜索，於搜索過程中，甲○○主
    動自其住處天花板中，取出如附表3 編號1 至6 、附表4 編
    號1 至6 所示物品，交與警方人員扣案，並向警方人員自首
    其有前揭事實（六）、（七）所示行為，警方人員復在高雄
    市左營區○○○路1191之1 號前，扣獲前開車牌號碼XCX-53
    5 號重型機車（已發還庚○○母親黃劉秋菊）及甲○○用以
    竊取該機車之鑰匙1 把，因而查知上情。
三、案經戊○○訴由高雄市政府警察局三民第一分局移送，及尤
    蕙縝訴由高雄市政府警察局左營分局移送臺灣高雄地方法院
    檢察署檢察官偵查起訴。
    理  由
一、按本件被告甲○○所犯係死刑、無期徒刑、最輕本刑為3 年
    以上有期徒刑以外之罪，其於準備程序就前揭被訴事實為有
    罪之陳述，經受命法官告知簡式審判程序之旨，並聽取其與
    檢察官意見後，本院認無不得或不宜改依簡式審判程序進行
    之處，爰依刑事訴訟法第273 條之1 第1 項、第284 條之1
    ，裁定本件由受命法官獨任進行簡式審判程序，合先敘明。
    又本件既改行簡式審判程序，則下述被告以外之人於審判外
    所為之言詞、書面陳述，依刑事訴訟法第159 條第2 項之規
    定，自應具有證據能力，併予敘明。
二、前揭犯罪事實（一）至（五）、犯罪事實（七）所示犯行，
    業據被告於本院審理中坦承不諱，核與被害人己○○（見本
    院卷第63、64、69、70頁）、證人即案發當時與告訴人戊○○一同用餐之友人王麗慧（見偵1 卷第81、82、113 頁）、
    被害人辛○○（見本院卷第61、62頁）、告訴人尤蕙縝（見
    偵1 卷第11至15頁）、被害人庚○○（見本院卷第56、57頁
    ）、丙○（見偵1 卷第133 至135 頁）於警詢中、告訴人戊○○於警詢（見偵1 卷第78至80頁、第111 、112 頁）及偵
    訊（見偵1 卷第163 、164 頁）之證述情節相符，並有被害
    人己○○（見本院卷第72頁）、告訴人戊○○（見偵2 卷第
    57頁）、尤蕙縝（見偵1 卷第35頁）、被害人庚○○母親黃
    劉秋菊（見本院卷第58頁）出具之贓物認領保管單、相關蒐
    證相片、監視錄影翻拍相片（見偵1 卷第83至85頁、第89、
    136 、137 頁）、告訴人戊○○及被告所使用行動電話之通
    聯紀錄（見偵1 卷第89頁、第93至99頁、偵2 卷第34至44頁
    ）、扣押物品目錄表（見偵1 卷第32、33頁）在卷可稽，及
    機車鑰匙1 支扣案足憑，則被告前揭自白顯與事實相符，堪
    以採信，其前揭犯罪事實（一）至（五）、犯罪事實（七）
    所示犯行，事證明確，均堪認定。
三、另訊據被告坦承有於前揭犯罪事實（六）所示之時、地，不
    法取得被害人乙○○前揭手提包及其內物品，僅辯稱：案發
    當時，伊見到乙○○離開座位去盛湯，就趁機將其放在椅子
    上的包包拿走，之後是旁人見到伊拿乙○○的皮包，出聲制
    止，乙○○才發現其包包被伊拿走云云。經查，此部分犯罪
    事實，除經被告供承其確有不法取得被害人乙○○上開財物
    外，並據被害人乙○○於警詢中證述明確（見偵1 卷第16、
    17頁、本院卷第76至78頁），復有扣押物品目錄表（見偵1
    卷第32、33頁）、被害人乙○○出具之贓物認領保管單（見
    偵1 卷第36頁）在卷可稽。雖被告對於其此部分之犯罪過程
    陳述如前，然其所述情節，要與被害人乙○○於警詢中證稱
    ：案發當時，伊在「雨利自助餐店」內用餐，並將手提包放
    在右邊的椅子上，而正在低頭用餐之際，就有歹徒趁伊不注
    意，將伊的手提包搶走，伊發現之後，就衝去追該名歹徒，
    但該名歹徒卻騎乘機車沿大連街往北逃走等語（見本院卷第
    77頁），不相符合。又於本院審理過程中，本院雖曾傳訊被
    害人乙○○到庭作證，惟因被害人乙○○具狀表示其不便到
    庭作證，本院乃於詢問檢察官及被告意見後，改以電話詢問
    方式，就被告所述上情再向被害人乙○○確認，而被害人乙○○仍表示：伊手提包遭搶時，正在低頭用餐，並未離開座
    位盛湯、取菜，且當時伊的手提包，是放在離伊很近的椅子
    上，所以歹徒一拿走伊的手提包，伊就發現此事，並非由旁
    人告知才知道手提包遭搶的事等語，有本院公務電話紀錄附
    卷足按（見本院卷第107 頁）。本院審酌被害人乙○○僅係
    偶遭被告不法取走其上開財物，與被告間並無其他仇怨、糾
    紛，衡情要無可能於本院再度向其確認相關案情時，固為虛
    偽陳述而予誣陷被告，已徵被害人乙○○所言應有其信憑性
    。再者，被告於99年4 、5 月間，除為不法取得被害人乙○○上開財物犯行外，尚為如前開犯罪事實（二）、（四）所
    示之類似犯行，業如前述，是其記憶上不免有與其他犯行相
    互混淆之疑慮，而不若係偶遭他人不法取走財物之被害人乙○○記憶清晰，是益徵被害人乙○○前開所述情節，應較被
    告所言可信。從而，被告此部分犯行，事證亦屬明確，足堪
    認定。
四、按刑法上之竊盜罪與搶奪罪之區別，乃在前者係以乘人不知
    秘密竊取他人之動產為成立要件；後者則係以乘人不及抗拒
    之際，公然掠取在他人監督支配範圍內之財物，移轉於自己
    實力支配下為構成要件（最高法院70年度台上字第4046號、
    74年度台上字第5011號判決意旨可資參照）。被告於前開犯
    罪事實（二）、（四）、（六）所示犯行中，其不法取得告
    訴人戊○○、尤蕙縝、被害人乙○○之財物時，該等財物均
    係放在告訴人戊○○、尤蕙縝、被害人乙○○身旁，而為渠
    等所緊密支配，則被告利用渠等不及抗拒之際，公然將渠等
    財物取走，所為自應屬搶奪犯行。因此，核被告前開犯罪事
    實（一）、（三）、（五）、（七）所為，均係犯刑法第32
    0 條第1 項之竊盜罪；其前開犯罪事實（二）、（四）、（
    六）所為，則均係犯刑法第325 條第1 項之搶奪罪。被告謂
    其前開犯罪事實（六）所示犯行，應以竊盜罪處斷乙節，依
    據前開說明，尚有未合，自無從予以採認。被告所犯上開7
    罪間，犯意各別、行為互殊，所侵害法益有別，自應予以分
    論併罰。被告有上述之前科紀錄乙情，有臺灣高等法院被告
    前案紀錄表在卷可稽，其受有期徒刑執行完畢，5 年內故意
    再犯前揭最重本刑為有期徒刑以上之7 罪，均為累犯，應依
    刑法第47條第1 項規定加重其刑。被告就前開犯罪事實（六
    ）、（七）所示犯行，均係於具有偵查犯罪權限之公務員尚
    不知其犯罪前，即向警方人員自首，嗣並接受裁判乙情，業
    據證人即承辦此2 案件之高雄市政府警察局左營分局偵查員
    丁○○於本院審理中證述明確（見本院卷第84至86頁），並
    經本院調取本院99年度聲搜字第689 號乙案卷證資料核閱屬
    實，爰依刑法第62條前段規定，就被告就此2 部分犯行予以
    減輕其刑，並依法先加後減之。爰審酌被告為貪圖不法利益
    ，竟恣意竊取、搶奪他人物品，所為實不足取，然念其犯後
    坦承犯行，僅就前開犯罪事實（六）所示犯行之部分犯罪過
    程執前詞置辯，犯後態度尚稱良好，復參以其各次犯行所獲
    取之不法利益，及其先前因竊盜、搶奪案件經論罪科刑之次
    數等一切情狀，分別量處如主文所示之刑，並定其應執行刑
    ，以示懲儆。扣案之機車鑰匙1 把，係被告所有、供其為前
    開犯罪事實（五）所示犯行使用之物，業據被告於本院審理
    中陳述明確（見本院卷第116 頁），爰依刑法第38條第1 項
    第2 款規定，併予宣告沒收。至被告持以為前開犯罪事實（
    三）所示犯行之鑰匙，並未扣案，且該鑰匙價值有限，又非
    違禁物，為避免日後執行困難及考量諭知沒收該鑰匙並無甚
    大實益等情，是不為沒收之宣告，附此敘明。
據上論斷，應依刑事訴訟法第273 條之1 第1 項、第284 條之1
、第299 條第1 項前段，刑法第320 條第1 項、第325 條第1 項
、第47條第1 項、第62條前段、第38條第1 項第2 款、第51條第
5 款，刑法施行法第1 條之1 ，判決如主文。
本案經檢察官周天畏到庭執行職務。
中    華    民    國    99    年    9     月    1     日
                  刑事第十七庭  法  官  陳君杰
以上正本證明與原本無異。
如不服本判決應於收受送達後10日內向本院提出上訴書狀，並應
敘述具體理由；如未敘述上訴理由者，應於上訴期間屆滿後20日
內向本院補提理由書（均須按他造當事人之人數附繕本）「切勿
逕送上級法院」。
中    華    民    國    99    年    9     月    3     日
                                書記官  紀龍年
附錄本判決論罪科刑法條全文：
刑法第320 條第1 項
意圖為自己或第三人不法之所有，而竊取他人之動產者，為竊盜
罪，處5 年以下有期徒刑、拘役或500 元以下罰金。
刑法第325 條第1 項
意圖為自己或第三人不法之所有，而搶奪他人之動產者，處6 月
以上5 年以下有期徒刑。
附表1（甲○○之宣告刑）：
┌──┬────────┬────┬─────────────────┐
│編號│所為犯行        │所犯罪名│宣告刑                            │
├──┼────────┼────┼─────────────────┤
│1   │前揭犯罪事實（一│竊盜罪  │處有期徒刑參月。                  │
│    │）所示犯行      │        │                                  │
├──┼────────┼────┼─────────────────┤
│2   │前揭犯罪事實（二│搶奪罪  │處有期徒刑拾月。                  │
│    │）所示犯行      │        │                                  │
├──┼────────┼────┼─────────────────┤
│3   │前揭犯罪事實（三│竊盜罪  │處有期徒刑參月。                  │
│    │）所示犯行      │        │                                  │
├──┼────────┼────┼─────────────────┤
│4   │前揭犯罪事實（四│搶奪罪  │處有期徒刑玖月。                  │
│    │）所示犯行      │        │                                  │
├──┼────────┼────┼─────────────────┤
│5   │前揭犯罪事實（五│竊盜罪  │處有期徒刑參月，扣案之機車鑰匙壹把│
│    │）所示犯行      │        │沒收。                            │
├──┼────────┼────┼─────────────────┤
│6   │前揭犯罪事實（六│搶奪罪  │處有期徒刑伍月。                  │
│    │）所示犯行      │        │                                  │
├──┼────────┼────┼─────────────────┤
│7   │前揭犯罪事實（七│竊盜罪  │處有期徒刑貳月。                  │
│    │）所示犯行      │        │                                  │
└──┴────────┴────┴─────────────────┘
附表2（戊○○遭搶手提包內之物品）：
┌──┬────────┬───┬──┬────────┬───┐
│編號│手提包內物品    │數量  │編號│手提包內物品    │數量  │
├──┼────────┼───┼──┼────────┼───┤
│1   │戊○○身分證    │1 張  │2   │陳斐雯身分證    │1 張  │
├──┼────────┼───┼──┼────────┼───┤
│3   │高雄銀行存摺    │1 本  │4   │台新銀行美金存摺│1 本  │
├──┼────────┼───┼──┼────────┼───┤
│5   │台新銀行台幣存摺│1 本  │6   │LV牌小皮夾      │1 只  │
├──┼────────┼───┼──┼────────┼───┤
│7   │戊○○健保卡    │1 張  │8   │第一銀行提款卡  │1 張  │
├──┼────────┼───┼──┼────────┼───┤
│9   │中國信託信用卡  │2 張  │10  │屈臣氏會員卡    │1 張  │
├──┼────────┼───┼──┼────────┼───┤
│11  │台新銀行無限卡  │1 張  │12  │荷蘭銀行華航聯名│1 張  │
│    │                │      │    │卡              │      │
├──┼────────┼───┼──┼────────┼───┤
│13  │感應器（含鑰匙）│1 組  │14  │合作金庫提款卡  │1 張  │
├──┼────────┼───┼──┼────────┼───┤
│15  │合作金庫存摺    │1 本  │16  │筆記本          │1 本  │
├──┼────────┼───┼──┼────────┼───┤
│17  │NOKIA牌行動電話 │1 具  │18  │數位相機        │1 台  │
├──┼────────┼───┼──┼────────┼───┤
│19  │高雄銀行提款卡  │1 張  │20  │隨身碟          │1 具  │
├──┼────────┼───┼──┼────────┼───┤
│21  │現金（新臺幣）  │8000元│    │                │      │
└──┴────────┴───┴──┴────────┴───┘
附表3（尤蕙縝遭搶側背包內之物品）：
┌──┬────────┬───┬──┬────────┬───┐
│編號│側背包內物品    │數量  │編號│側背包內物品    │數量  │
├──┼────────┼───┼──┼────────┼───┤
│1   │尤蕙縝駕駛執照  │1 張  │2   │尤蕙縝行車執照  │1 張  │
├──┼────────┼───┼──┼────────┼───┤
│3   │第一產物保險卡  │1 張  │4   │中國信託信用卡  │2 張  │
├──┼────────┼───┼──┼────────┼───┤
│5   │台塑聯名卡      │1 張  │6   │郵局金融卡      │1 張  │
├──┼────────┼───┼──┼────────┼───┤
│7   │行動電話        │2 具  │8   │相機            │1 台  │
├──┼────────┼───┼──┼────────┼───┤
│9   │現金（新臺幣）  │3000元│    │                │      │
└──┴────────┴───┴──┴────────┴───┘
附表4（乙○○遭搶手提包內之物品）：
┌──┬────────┬───┬──┬────────┬───┐
│編號│手提包內物品    │數量  │編號│手提包內物品    │數量  │
├──┼────────┼───┼──┼────────┼───┤
│1   │乙○○身分證    │1 張  │2   │乙○○健保卡    │1 張  │
├──┼────────┼───┼──┼────────┼───┤
│3   │高雄捷運敬老卡  │1 張  │4   │郵局金融卡      │1 張  │
├──┼────────┼───┼──┼────────┼───┤
│5   │聯邦銀行金融卡  │1 張  │6   │記事本          │1 本  │
├──┼────────┼───┼──┼────────┼───┤
│7   │某銀行金融卡    │1 張  │8   │吉田藥包        │不詳  │
├──┼────────┼───┼──┼────────┼───┤
│9   │現金（新臺幣）  │8000元│    │                │      │
└──┴────────┴───┴──┴────────┴───┘
附表5（丙○遭竊手提包內之物品）：
┌──┬────────┬───┬──┬────────┬───┐
│編號│手提包內物品    │數量  │編號│手提包內物品    │數量  │
├──┼────────┼───┼──┼────────┼───┤
│1   │電梯卡          │1 張  │2   │記事本          │1 本  │
├──┼────────┼───┼──┼────────┼───┤
│3   │丙○身分證      │1 張  │4   │丙○健保卡      │1 張  │
├──┼────────┼───┼──┼────────┼───┤
│5   │汽車駕駛執照    │1 張  │6   │機車駕駛執照    │1 張  │
├──┼────────┼───┼──┼────────┼───┤
│7   │汽車行車執照    │1 張  │8   │提款卡          │1 張  │
├──┼────────┼───┼──┼────────┼───┤
│9   │信用卡          │3 張  │10  │鑰匙            │數把  │
├──┼────────┼───┼──┼────────┼───┤
│11  │現金（新臺幣）  │5000元│    │                │      │
└──┴────────┴───┴──┴────────┴───┘

司法院資訊處製作；財團法人民間司法改革基金會備份。
